臺灣桃園地方法院行政訴訟判決
111年度簡字第20號
                                    111年5月17日辯論終結
原      告  陸軍航空第六0一旅

代  表  人  楊承華  
訴訟代理人  陳少頤  
被      告  張皓誠  
            宋紹慈  
上列當事人間返還公法上不當得利事件，原告提起行政訴訟，本
院判決如下︰
    主  文
被告應連帶給付原告新臺幣伍萬參仟玖佰元。
訴訟費用由被告連帶負擔。
    事實及理由
壹、程序方面：
一、本件被告乙○○、甲○○經合法通知，無正當理由未於言詞辯論
    期日到場，依行政訴訟法第236 條、第218 條準用民事訴訟
    法第385 條第1 項前段、第386 條等規定，准依原告聲請，
    由其一造辯論而為判決。
二、按「（第1項）訴狀送達後，原告不得將原訴變更或追加他
    訴。但經被告同意或行政法院認為適當者，不在此限。（第
    2項）被告於訴之變更或追加無異議，而為本案之言詞辯論
    者，視為同意變更或追加。（第3項）有下列情形之一者，
    訴之變更或追加，應予准許：……二、訴訟標的之請求雖有變
    更，但其請求之基礎不變。……」行政訴訟法第111條第1項、
    第2項及第3項第2款分別定有明文。原告提起本件訴訟，其
    行政訴訟起訴狀所載訴之聲明原為：「被告應給付原告新臺
    幣（下同）53,900元。」嗣於111年5月17日言詞辯論時將訴
    之聲明擴張為：「被告應連帶給付原告53,900元。」，核其
    請求之基礎均係基於同一返還公法上不當得利事件，核原告
    擴張連帶應受判決事項之聲明，請求之基礎事實同一，參諸
    前揭規定，應予准許。
貳、實體方面：
一、事實概要：
    被告乙○○係原告機關所屬志願役士兵，於民國108 年5 月22
    日轉服志願役士兵生效，並自生效日起須服現役4 年，法定
    役期役滿退伍日期為112 年5 月22日。嗣被告乙○○於110年4
    月23日1 年內累計大過3 次，經國防部陸軍司令部廢止原核
    定起役之處分，依志願士兵服役條例第5 之1 條第1 項第2 
    款規定解除召集退伍，並依同條第2 項規定：前項人員，未
    服滿志願士兵現役最少年限者，應予賠償；其賠償範圍、數
    額、程序、分期賠償、免予賠償條件及其他相關事項之辦法
    ，由國防部定之。再依志願士兵不適服現役賠償辦法第3 條
    規定，被告乙○○應依尚未服滿現役最少年限之比例，賠償原
    告自核定起役之日起所受領之志願役士兵3 個月待遇，而被
    告乙○○應服法定役期為48個月，尚餘法定役期24個月未服，
    核算被告應依尚未服滿現役最少年限之比例，賠償所受領志
    願士兵3 個月待遇（本俸、加給），故應賠償新臺幣（下同
    ）59,010元（118,020 ÷48×24），被告乙○○邀其妻被告甲○○
    為連帶保證人簽立分期賠償協議書，惟僅繳納5,110元，尚
    欠53,900元。爰依行政訴訟法第8 條第1 項規定提起本件給
    付之訴。
二、原告起訴主張：被告乙○○係原告機關所屬志願役士兵，於10
    8 年5 月22日轉服志願役士兵生效，並自生效日起須服現役
    4 年。嗣於110 年4 月23日1 年內累計大過3 次，經國防部
    陸軍司令部廢止原核定起役之處分，依志願士兵服役條例第
    5 之1 條第1 項第2 款規定解除召集退伍，且依志願士兵不
    適服現役賠償辦法第3 條規定，被告乙○○應依尚未服滿現役
    最少年限之比例，賠償原告自核定起役之日起所受領之志願
    役士兵3個月待遇，而被告乙○○應服法定役期為48個月，尚
    餘法定役期24個月未服，核算被告乙○○應依尚未服滿現役最
    少年限之比例，賠償所受領志願士兵3 個月待遇共計59,010
    元，被告乙○○於110年7月27日向原告提出12期分期協議，並
    以其妻即被告甲○○為連帶保證人奉准，惟僅繳納5,110元，
    尚欠53,900元，爰依行政訴訟法第8 條第1 項規定提起本件
    給付之訴。並聲明：被告2人應連帶給付原告53,900元。
三、被告方面：被告均經合法通知，未於言詞辯論期日到場，亦
    未提出任何書狀作何聲明及答辯。
四、本院之判斷：
  ㈠按志願士兵不適服現役賠償辦法第2 條第1 項第3 款規定：
    「有下列各款情形之一，經評審不適服志願士兵，且未服滿
    志願士兵現役最少年限者，應予賠償：…三、於核定起役之
    日起三個月期滿後，因其他個人因素申請不適服現役。」同
    法第3 條第1 項、第2 項：「（第1 項）有前條第一項各款
    情形之一者，本人或其法定代理人、保證人（以下合稱賠償
    義務人），應依尚未服滿現役最少年限之比例，賠償自核定
    起役之日起所受領之志願士兵3 個月待遇（本俸、加給）。
    (第2 項) 未服滿現役最少年限之比例計算，以月為採計單
    位，未滿一個月者不計。」同法第第4 條第1 項規定：「依
    前條應賠償之金額，由權責機關或委任所屬機關（構）、部
    隊、學校追繳之。賠償義務人應於接到追繳通知之次日起，
    3 個月內一次繳納全數賠償金額。」。次按在行政契約關係
    中，並不排除立法者就其中部分法律關係，以法律特別規定
    其要件、行為方式、程序或法律效果，俾限制行政契約當事
    人之部分契約自由而維護公益。本件被告是志願服兵役，而
    與國家軍事機關成立志願服兵役之行政契約，上揭志願士兵
    不適服現役賠償辦法等法律規定，即係立法者本於上揭說明
    ，以法律特別規定限制被告與原告國家軍事機關間之行政契
    約之部分契約自由而維護公益。
  ㈡經查，原告主張被告乙○○係原告機關所屬志願役士兵，於108
     年5 月22日轉服志願役士兵生效，並自生效日起須服現役4
     年。嗣被告因1 年內累計大過3 次，經國防部陸軍司令部
    於110 年4 月23日廢止原核定起役之處分，並依志願士兵服
    役條例第5 之1 條第1 項第2 款規定解除召集退伍之事實，
    業據原告提出國防部陸軍司令部110 年4月23日令、廢止原
    核定起役人員名冊、110年4月份退伍除役名冊、核發軍官士
    官士兵退除役給與審定名冊、陸軍航空六０一旅志願士兵未
    服滿法定役期退伍人員分期賠償協議書、歲入預算收繳憑單
    為證附卷（見本院卷第15至29頁）可稽，經核相符，堪信為
    真實。
　㈢次查，被告乙○○自108 年5 月22日任志願役士兵，經陸軍司
    令部110 年4 月23日令廢止原核定起役生效，則依前述志願
    士兵不適服現役賠償辦法第3 條規定，應依尚未服滿現役最
    少年限之比例，賠償自核定起役之日起所受領之志願士兵3 
    個月待遇（本俸、加給），未服滿現役最少年限之比例計算
    ，以月為採計單位，未滿1 個月者不計。經核計被告乙○○尚
    未服完法定役期為24個月，而被告服志願役士兵起役後，前
    3 個月受領待遇共計118,020 元，則依比例計算被告應賠償
    金額為59,010元（計算式：118,020 元×24/48 ＝59,010元）
    ，被告乙○○於110年7月27日向原告提出12期分期協議，並以
    其妻即被告甲○○為連帶保證人，惟僅繳納5,110元，尚欠53,
    900元等情，業據原告陳明並提出歲入預算收繳憑單為證。
    是堪信原告尚有53,900元未受清償。是原告依據上揭法律關
    係，請求被告2人連帶賠償給付尚未清償之53,900 元，即屬
    於法有據，為有理由，應予准許。
五、依行政訴訟法第98條第1項前段，判決如主文。
中　　華　　民　　國　　111 　年　　5 　　月　　31　　日
                  行政訴訟庭　法　官　徐  培  元
上為正本係照原本作成。
如不服本判決，應於送達後20日內，向本院提出上訴狀，其未表
明上訴理由者，應於提出上訴後20日內向本院補提理由書（均須
按他造人數附繕本）。上訴理由應表明關於原判決所違背之法令
及其具體內容，或依訴訟資料可認為原判決有違背法令之具體事
實。
中　　華　　民　　國　　111 　年　　5 　　月　　31　　日
                              書記官  吳  文  彤